【裁判字號】    89,易,2927
【裁判日期】    891003
【裁判案由】    詐欺
【裁判全文】
臺灣高雄地方法院刑事判決                        八十九年度易字第二九二七號
    公  訴  人  臺灣高雄地方法院檢察署檢察官
    被      告  甲○○
    被      告  乙○○
右列被告因詐欺案件，經檢察官提起公訴（八十九年度偵字第二０四六號），本院判
決如左：
    主  文
甲○○、乙○○均無罪。
    理  由
一、公訴意旨略以：被告甲○○係設於臺北縣新店市○○路五號二樓永倫開發建設股
    份有限公司（下稱永倫公司）負責人，而被告乙○○則為永倫公司之股東，二人
    竟共同基於意圖為自己不法所有之犯意聯絡，由乙○○於民國八十七年十一月間
    ，到設於高雄市○○區○○街三號，負責人為廖清永之泰盛鋼鐵股份有限公司（
    下稱泰盛公司），向泰盛公司之員工林永義佯稱：要購買鋼筋乙批，總價款為新
    台幣（下同）一百零八萬四千七百三十七元，伊願意簽發支票支付貨款云云，致
    使泰盛公司陷於錯誤，而將上述乙○○所訂購之鋼筋乙批約一百三十噸，在泰盛
    公司交由甲○○與乙○○所派來之車輛運離泰盛公司，惟乙○○所簽發交予泰盛
    公司，發票人均為永倫公司、金額分別為四十七萬七千八百六十一元、四十萬元
    及二十萬六千八百七十七元之支票三紙，屆期均遭退票，甲○○與乙○○二人又
    避不見面，泰盛公司始知受騙。因認被告甲○○、乙○○均涉犯刑法第三百三十
    九條第一項之詐欺取財罪嫌等語。
二、公訴人認被告甲○○、乙○○涉犯前開犯罪，係以右開事實業據告訴人泰盛公司
    負責人丙○○於偵查中指述明確，並有支票及退票理由單各三紙在卷可稽，再參
    以被告甲○○已自承永倫公司之支票皆係乙○○所簽發，且被告甲○○未能交待
    該批鋼筋之用途及流向，又退票至今已一年多，仍未解決債務且避不見面，徒空
    言公司倒閉等情，以為論據；訊據被告甲○○固對伊係永倫公司之負責人，且知
    悉永倫公司之前曾向泰盛公司購買鋼筋乙批，並將該批鋼筋運至台北縣新店市某
    處工地之事實坦承不諱；而訊據被告乙○○亦對曾持右開三紙支票向告訴人泰盛
    公司訂購價值共計約一百零八萬四千七百三十七元之鋼筋，然事後右揭三紙支票
    並未兌現之事實供認不諱，惟被告甲○○及乙○○均堅詞否認有何詐欺之犯行，
    皆辯稱：本次所購買之鋼筋是是用於北部之工地，有桃園大園鄉居善醫院、景文
    技術學院學生活動中心、桃園縣新屋鄉別墅工程等，而之前已與告訴人交易一年
    多，且這三張支票退票後曾交付一紙金額為三十六萬元，發票人為黃寶琴之支票
    予告訴人公司之林副總經理，該支票有兌現，至於無法兌現本案系爭支票之原因
    是遭到陳金情及朱英維等多人倒帳，週轉不靈方無法兌現支票等語。
三、按犯罪事實應依證據認定之，無證據不得推定其犯罪事實；又不能證明被告犯罪
    ，應諭知無罪之判決。刑事訴訟法第一百五十四條及第三百零一條分別定有明文
    。次按，刑法第三百三十九條第一項詐欺罪之成立，需以行為人基於意圖為自己
    或他人不法之所有，而施用詐術並詐得財物，使足當之，若行為人未有不法所有
    之意圖，自難以詐欺罪相繩之。
四、經查，被告乙○○辯稱已與告訴人泰盛鋼鐵公司交易往來長達一年有餘乙節，業
    據被告乙○○提出之前與告訴人交易用以付款之支票影本二十五紙在卷可稽，而
    訊據證人即告訴人泰盛公司之代理人丙○○亦到院證稱：之前已與被告所經營之
    永倫公司交易一年多，而被告乙○○所提出之二十五紙支票確實是被告乙○○之
    前購買鋼筋用以支付貨款之支票，且均有兌現等語（見本院八十九年九月一日訊
    問筆錄），顯見被告乙○○辯稱之前已與告訴人有一年多之交易紀錄，且交易均
    正常等語，應可信為真實；而觀被告乙○○所提出之二十五紙支票，其中金額有
    五十餘萬元者，亦有七十餘萬元甚或金額高達二、三百萬餘元者，顯見被告之前
    與告訴人交易之金額均非少量；再者，被告乙○○辯稱所訂購之鋼筋係用於北部
    之工地，有桃園大園鄉居善醫院、景文技術學院學生活動中心、桃園縣新屋鄉別
    墅工程，且均有完工等語，業據被告乙○○提出工程契約三份及完工證明書二紙
    附卷可佐，而觀該三份契約訂定之時間，均係在被告乙○○向告訴人訂購鋼筋之
    前，足徵被告乙○○確係因工程所需，方向告訴人訂購鋼筋，且並有依與他人所
    簽訂之契約完成工程；又被告乙○○並提出由陳金情所開立之支票一紙、順昌實
    業有限公司之支票一紙、張英龍及由朱英維開立之支票一紙，欲證明其確係遭他
    人倒帳方無力支付票款，經核被告乙○○所提出之支票四紙，其中由陳金情所開
    立之支票一紙，其上載明憑票支付予永倫公司，而另一紙由順昌實業有限公司所
    開立之支票，則已被列為拒絕往來戶，又四紙支票金額高達二百餘萬元，且其中
    有三紙支票之發票日係在本件被告乙○○開立支票交予告訴人泰盛公司，用以支
    付貨款，然並未兌現之支票發票日即八十八年三月二十二日及同年三月三十一日
    之前，而該三紙支票之金額亦高達一百五十餘萬元，足徵被告甲○○及乙○○所
    辯係因遭他倒帳方週轉不靈等語，應非虛妄而屬可信。綜上所述，被告二人既在
    向告訴人購買本件系爭之鋼筋前，已與告訴人有業務上之往來長達一年，且數量
    非少，復均正常付款，本件被告二人亦係因工程所需方再向告訴人訂購鋼筋，而
    所承作之工程亦均順利完工，顯見被告應係在向告訴人訂購上開鋼筋後，因一時
    週轉困難，方未能正常付款，其後並因經營不善而終致公司倒閉，非在向告訴人
    購買本件系爭鋼筋時即存有不法所有之意圖。既無不法所有之意圖，依前所述，
    自難以詐欺罪相繩之。公訴人所舉之證據尚無法證明被告甲○○及乙○○犯罪。
    此外，復查無其他積極證據足認被告甲○○及乙○○有公訴人所指之犯行存在，
    不能證明被告甲○○及乙○○犯罪，依法應為無罪之諭知。
據上論斷，應依刑事訴訟法第三百零一條第一項，判決如主文。
本案經檢察官葉淑文到庭執行職務。
中    華    民    國    八十九    年      十      月        三        日
                                  臺灣高雄地方法院刑事第六庭
                                      法  官    李怡諄
右正本證明與原本無異。
如不服本判決，應於判決送達後十日內，向本院提出上訴狀。
                                      書記官    陳福記
中    華    民    國      八十九      年      十      月      三      日


司法院資訊處製作；財團法人民間司法改革基金會備份。
